# 问题解释 7 母公司直接控股全资子公司改为分公司部分问题疑惑

提问人：zhs7403 时间：2016-02-13 15:54:14
1 、原为非同一控制下企业合并取得的子公司改为分公司的，原母公司购买原子公司时产生的合并成本小于合并中取得的可辨认净资产公允价值份额的差额，应计入留存收益； 问题：如果以前年度取得，应计入母公司留存收益什么科目？当期损益还是通过期初未分配？
2 、原为非同一控制下企业合并取得的子公司改为分公司的，应将购买日至改为分公司日原子公司实现的净损益，转入原母公司留存收益，这个是否是对损益表说的，比如以下case，我理解差额计入资本公积了，那个这个转留存收益如何理解？
还有问题：如果以前年度净损益，应计入母公司留存收益什么科目？当期损益（营业外收入）还是通过期初未分配？
3 、母公司单体差额走资本公积， 2 级科目是否为股本溢价？
2016 年 2 月A公司吸收合并全资子公司B公司。该子公司是A于 2014 年通过非同一控制下的企业合并取得，A公司长期股权投资成本1000 万元，确认商誉金额 100 万元。截至吸收合并完成日B公司以购买日为基础持续计算的各项资产、负债的公允价值分别为 2000 万元和 900 万元。
会计处理（单位：万元） 借：B公司各项资产 2000 商誉 100 贷：B公司各项负债 900 长期股权投资——B 1000
资本公积（股本溢价） 200

回答人：chenyiwei
此处的计入留存收益，如果采用追溯调整的方法，是难以操作的。因此一般考虑是计入本期发生额中的特殊单列项目，不调整年初数，也不通过本年度的利润表。 虽然解释 7 号第四条将资本公积项目作为最终的平衡数，但你说的例子中完全没有计入留存收益的金额也是不大可能的，一般正常情况下出现资本公积作为平衡数的情况应不多见，主要的来源可能会是同一项资产、负债在母公司个别报表层面和子公司的计税基础不一致导致的递延所得税确认的影响。如果确实需要以资本公积为最终平衡数的，则其明细科目应为其他资本公积，且这部分资本公积后期应不会再转出到损益。另外，在合并报表层面，对因吸收合并导致的递延所得税变动，对应仍然调整“所得税费用——递延所得税费用”而不体现为对资本公积的调整。

提问人：zhs7403 时间：2016-02-14 08:54:34
陈老师，我理解您的意思了。但是比如我变换一下：
2016 年 2 月A公司吸收合并全资子公司B公司。该子公司是A于 2014 年通过非同一控制下的企业合并取得，A公司长期股权投资成本1000 万元，确认商誉金额 100 万元。截至吸收合并完成日B公司以购买日为基础持续计算的各项资产、负债的公允价值分别为 2000 万元和 900 万元，其中净资产中还包含了B公司可供出售公允价值变动产生的其他综合收益 50 万元。非同控购买日至母子公司吸收合并日的净利润 150 万。此外，A公司销售给B公司产品净利 10 万且B公司尚未将该标的存货对外销售；B公司销售给A公司产品净利 5 万，且A公司尚未将该标的存货对外销售
会计处理（单位：万元） 借： B公司各项资产 2000 商誉 100 递延所得税 2.5（10*25%）
贷：B公司各项负债 900 长期股权投资——B 1000 其他综合收益 50 留存收益 150
资本公积 2.5 陈老师，这样理解对马？还有涉及顺流的话那个溢价金额 10 万是否也应该作为调整资本公积事项，即调整金额最后为借方资本公积7.5？（逆流不考虑） 当然这个资本公积2.5需要在consol层面转到所得税--递延所得税科目此外,对于原为非同一控制下企业合并取得的子公司改为分公司的，原母公司购买原子公司时产生的合并成本小于合并中取得的可辨认净资产公允价值份额的差额，应计入留存收益；这个留存收益也是单独走一个科目还是直接转营业外收入更合适?

回答人：chenyiwei
1 、大致合理，但确认递延所得税资产的前提是A的税务机关认可该部分顺流存货的计税基础保持其在B的原计税基础不变。对逆流交易所涉存货不影响。 2 、直接调整留存收益（单设调整项目），不通过利润表。

提问人：zhs7403 时间：2016-02-15 11:30:15
陈老师,最后分录是否为?
借： B公司各项资产 1990(减少10) 商誉 100 递延所得税 2.5（10*25%） 资本公积10 贷：B公司各项负债 900 长期股权投资——B 1000 其他综合收益 50 留存收益 150
资本公积 2.5
即最后的资本公积是借方7.5以及资产为1990?

回答人：chenyiwei
逆流交易未实现损益 10 应当冲减留存收益而不是资本公积，因为在合并报表层面，是减少了自购买日公允价值持续计算的子公司吸收合并日净资产，体现为子公司累计实现收益的减少。所以借方资本公积 10 应改为留存收益。